【裁判字號】    92,上訴,93
【裁判日期】    920304
【裁判案由】    妨害自由等
【裁判全文】
臺灣高等法院臺中分院刑事判決                      九十二年度上訴字第九三號
    上  訴  人
    即  被  告  甲○○  男五十.
右上訴人因妨害自由等案件，不服臺灣台中地方法院九十一年度訴字第二三三一號中
華民國九十一年十一月二十九日第一審判決（起訴案號：臺灣台中地方法院檢察署九
十一年度偵字第九七九一號），提起上訴，本院判決如左：
    主      文
原判決撤銷。
甲○○共同以非法方法，剝奪人之行動自由，累犯，處有期徒刑捌月。扣案之電擊棒
壹支沒收。
    事      實
一、甲○○於民國八十三年間因違反肅清煙毒條例案件，經本院於八十四年一月十一
    日判處有期徒刑三年二月確定，其於八十四年間，復因違反肅清煙毒條例、違反
    麻醉藥品管理條例案件及犯妨害自由罪，經判處有期徒刑三年二月、五月及六月
    確定，後經定應執行刑為有期徒刑三年十月確定，以上數罪合併接續執行，且於
    八十七年十月八日經假釋出獄，假釋期滿日係九十一年二月十八日。甲○○因與
    乙○○間曾因債務發生糾紛，於九十一年三月二十二日下午四時五十分許，得知
    乙○○在位於臺中縣梧棲鎮○○路○段一百七十六號「儷晶皇宮」理容休閒ＫＴ
    Ｖ店內消費，乃夥同二名不詳年籍之成年男子共同基於以非法剝奪人之行動自由
    、普通傷害之犯意聯絡，先由該二名不詳姓名男子至該店內，佯稱乙○○所有車
    牌號碼五Ｑ─０七七九號自用小客車遭擦撞為由，誘使在該店內包廂消費之乙○
    ○出外查看。俟乙○○外出至「儷晶皇宮」理容休閒ＫＴＶ店大門口時，該二名
    不詳姓名之男子，旋即手持甲○○所有提供之電擊棒各一支控制乙○○，以此非
    法方法剝奪乙○○之行動自由，並欲強押乙○○進入由甲○○駕駛之車牌號碼Ｎ
    Ｙ─一六八九號自用小客車內，惟因乙○○掙扎不願上車，甲○○與即撿持現場
    地上之木棍一支，另由該二名不詳姓名之男子各持上開電擊棒一支，共同毆打乙
    ○○，致乙○○身體受有左髕骨及左手第四掌骨骨折、雙手、右膝及右足等多處
    擦傷。嗣因乙○○之友人出外察看發現乙○○倒在上揭ＫＴＶ店外停車場，乃緊
    急送醫救治，甲○○等人見目的不達即駕前開車輛逃逸，惟因上開理容休閒ＫＴ
    Ｖ經理童美雲記下車號並由乙○○指認後，經警循線查獲上情，並扣得甲○○等
    人持以傷害、妨害自由所用之上開木棍一支、及甲○○所有之電擊棒一支。另未
    扣案之電擊棒一支，則已由甲○○予以丟棄。
二、案經被害人乙○○訴由臺中縣警察局清水分局報請臺灣臺中地方法院檢察署檢察
    官偵查起訴。
    理      由
一、訊據上訴人即被告甲○○（以下簡稱被告）對有於右揭時、地撿拾地上木棍共同
    毆打告訴人乙○○之事實坦承不諱，惟矢口否認有何對告訴人乙○○妨害自由之
    犯行，辯稱：因告訴人欠伊新臺幣（下同）八百餘萬元，迄今尚未償還，其雖開
    立二張一百萬元之支票予伊，但均已遭退票，且其與告訴人間另有土地所有權移
    轉之糾紛，當天伊係因遇到十多年的朋友，要帶他們前去喝酒，剛好在前開「儷
    晶皇宮」理容休閒ＫＴＶ店遇到告訴人，證人童美雲等人均係受告訴人強迫而為
    證述，況告訴人當場亦有毆打伊，且告訴人一年內傷害伊三次，至伊家中放火一
    次云云。
二、經查：
（一）右揭犯罪事實，業據告訴人乙○○在警訊、偵查、原審審理及本院調查、審理
      時指訴綦詳（見偵查卷第十六至十八頁、第六十五、六十八、六十九頁、原審
      卷第三十八頁、本院卷九十二年一月二十七日調查訊問筆錄、九十二年二月十
      八日審理筆錄），並據證人童美雲在警訊及檢察官訊問時證述：伊擔任「儷晶
      皇宮」理容休閒ＫＴＶ之經理，案發前有二名姓名不詳之男子進入「儷晶皇宮
      」ＫＴＶ內大廳，當時伊忙著帶客人，過了幾分鐘告訴人之友人前來告訴伊外
      面有人在打架，伊出去查看，見到告訴人在「儷晶皇宮」理容休閒ＫＴＶ停車
      場旁慢車道上被人以木棍毆打，伊雖前往勸阻，但因在場男子可能持有手槍，
      故轉回店內通知與告訴人前來消費之友人蔡陽明等人，嗣伊再往外查看，見到
      一名男子走向告訴人，夥同現場另一男子要將告訴人押上車，但被告訴人掙脫
      ，隨後現場三名男子即開車離去，三名男子中一個約四十至五十歲，另一名約
      二十歲，另一個則因距離太遠無法看清楚其特徵等情（見偵查卷第十九、二十
      、八十三、八十四頁）；證人蔡水松在警訊及檢察官偵訊時證稱：當天與告訴
      人至「儷晶皇宮」理容休閒ＫＴＶ內一０六號包廂消費，嗣一名服務生至內告
      知告訴人所駕之上開自小客車被撞，伊即隨同告訴人出外查看，走至大門口時
      伊感覺不尋常，但隨即對方持兩隻電擊棒控制告訴人的行動，要將告訴人押上
      車內，告訴人不肯上車，對方即拿木棍毆打告訴人，告訴人一直以腳撐住對方
      車子，對方乃持電擊棒電擊告訴人，直至告訴人躺在地上，對方才離去，對方
      為三名成年男子，一名較老約四、五十歲，另二名年紀較輕等語（見偵查卷第
      二十一、二十二、六十五、六十六頁），證人王玉真在警訊及檢察官訊問時證
      述：伊係「儷晶皇宮」理容休閒ＫＴＶ之經理，伊看到ＫＴＶ外面的停車場附
      近，有一人持類似木棍的物品毆打告訴人，該人留平頭，身材瘦瘦，告訴人被
      打一陣子後，三名男子要將告訴人押上車，但告訴人掙扎不上車，故三名男子
      又再打告訴人等情（見偵查卷第二十三、二十四、八十六至八十八頁）；證人
      尤建勳在警訊及檢察官訊問時證述：「儷晶皇宮」理容休閒ＫＴＶ店內服務生
      入內轉知告訴人所駕自小客車被撞之事時，告訴人即出外查看，嗣因告訴人出
      去外面約有十分鐘尚未返回，伊始出去查看，當時伊看到告訴人倒在「儷晶皇
      宮」理容休閒ＫＴＶ外東側慢車道上，並見二名不詳之人持電擊棒電擊告訴人
      ，其中一人拖住告訴人但不知要拖去何處，隨即伊走向告訴人，該二名男子坐
      上一部深色賓士自小客車往梧棲方向逃去，伊未能清楚看見該三人之面貌，現
      場電擊棒係攻擊告訴人之二名男子所遺留者等語（見偵查卷第二十五、二十六
      、六十七、六十八頁）。揆諸上開證人所證稱內容，被告確有與二名不詳姓名
      之成年男子共同毆打告訴人，且以電擊棒控制告訴人行動自由後，並欲強押被
      害人上車，但被告訴人掙脫等情，此與告訴人所指訴之情節大致相符。
（二）此外，復有告訴人遭被告等毆打成傷之診斷証明書一份附卷可稽（見偵查卷第
      二十八頁），復有扣案之木棍、電擊棒各一支可資可證，足認告訴人上揭之指
      訴情節應堪採信。被告上開所辯，顯為卸責之詞，不足採信。被告等涉犯上開
      妨害自由等犯行，堪以認定。
三、查被告與二名不詳姓名之成年男子，將告訴人誘騙至上開理容休閒ＫＴＶ店門口
    ，即以電擊棒控制告訴人行動，施以拘禁以外之其他不法方法剝奪其行動自由，
    於客觀上足以侵害或限制被害人基於自由意思之決定，而欲離去特定處所之行動
    自由可能，核其所為，係犯刑法第三百零二條第一項之以非法剝奪他人行動自由
    罪（參最高法院九十一年度台上字第三七七五號判決）；另其等以木棍及電擊棒
    毆打告訴人之身體成傷，核被告此部分所為，係另犯刑法第二百七十七條第一項
    之普通傷害罪。被告與另二名不詳姓名之成年男子，就上開犯行，彼此間有犯意
    聯絡及行為分擔，應論以共同正犯。被告所犯上開兩罪間，具有方法、結果之牽
    連關係，為牽連犯，應依刑法第五十五條之規定，從較重之以非法方法剝奪他人
    行動自由罪處斷。被告前於八十三年間因違反肅清煙毒條例案件，經本院於八十
    四年一月十一日判處有期徒刑三年二月確定，其於八十四年間，復因違反肅清煙
    毒條例、違反麻醉藥品管理條例案件及犯妨害自由罪，經判處有期徒刑三年二月
    、五月及六月確定，後經定應執行刑為有期徒刑三年十月確定，以上數罪合併接
    續執行，且於八十七年十月八日經假釋出獄，假釋期滿日係九十一年二月十八日
    ，此有臺灣臺中地方法院檢察署刑案資料查註紀錄表及臺灣高等法院被告全國前
    案紀錄表各一件附卷可按，其於有期徒刑執行完畢後，五年內再犯本件有期徒刑
    以上之罪，為累犯，應依法加重其刑。原審判決以本案事證明確，對被告予以論
    罪科刑，固非無見，然（一）原審於判決理由雖說明被告與該二名不詳姓名男子
    ，係共同涉犯妨害自由、傷害等罪，然於犯罪事實欄卻未載明，其等係如何基於
    共同妨害自由、普通傷害之犯意聯絡，其理由之認定與事實之記載，顯有不符，
    自有未當。（二）又扣案之被告持之毆打告訴人木棍一支，被告堅稱係於現場地
    上所撿拾，並非屬其所有，此外，亦查無積極證據足認該木棍確為被告所有，則
    該木棍依法自無庸併依法宣告沒收之，然原審卻予以諭知宣告沒收，亦有未洽。
    是被告上訴意旨仍執上詞，否認妨害自由犯行，雖無足採，然原審判決既有上開
    可議之處，自應由本院予以撤銷改判。爰審酌被告素行不佳，犯有竊盜、恐嚇取
    財、傷害、違反肅清煙毒條例及麻醉藥品管理條例等前科，暨犯罪動機、目的、
    手段、品行、智識程度、所生危害及犯罪後就剝奪告訴人行動自由部分未坦承犯
    行等一切情狀，量處如主文第二項所示之刑，以資懲儆。扣案之電擊棒一支、係
    被告與另二名不詳姓名之成年男子供犯罪所用之物，且為被告所有，業據其供明
    在卷，併依刑法第三十八條第一項第二款規定宣告沒收之。至另扣案之木棍一支
    ，依上所述，雖係供被告等犯罪所用之物，然其非屬被告等所有，自無庸併依法
    宣告沒收；另未扣案被告所有供犯罪用之電擊棒一支，已由其丟棄，亦據其陳明
    在卷，其又非違禁物，為避免日後執行困難，乃不併依法宣告沒收之，均附此敘
    明。
四、據上論斷，應依刑事訴訟法第三百六十九條第一項前段、第三百六十四條、第二
    百九十九條第一項前段，刑法第二十八條、第三百零二條第一項、第二百七十七
    條第一項、第五十五條、第四十七條、第三十八條第一項第二款，罰金罰鍰提高
    標準條例第一條前段判決如主文。
本案經檢察官丙○○到庭執行職務。
中      華      民      國      九十二     年     三      月     四     日
                                臺灣高等法院臺中分院刑事第八庭
                                      審判長法  官  羅  得  村
                                            法  官  劉  榮  服
                                            法  官  黃  文  進
右正本證明與原本無異。
如不服本判決應於收受送達後十日內向本院提出上訴書狀，其未敘述上訴之理由者並
得於提起上訴後十日內向本院補提理由書（均須按他造當事人之人數附繕本）。
                                            書記官  許  麗  花
中      華      民      國      九十二     年     三      月     五     日
附錄論罪科刑法條：
刑法第三百零二條第一項：
私行拘禁或以其他非法方法，剝奪人之行動自由者，處五年以下有期徒刑、拘役或三
百元以下罰金。
刑法第二百七十七條第一項：
傷害人之身體或健康者，處三年以下有期徒刑、拘役或一千元以下罰金。
                                                                        Ｒ


司法院資訊處製作；財團法人民間司法改革基金會備份。
